【裁判字號】    91,交上訴,191
【裁判日期】    920225
【裁判案由】    過失致死
【裁判全文】
臺灣高等法院刑事判決                          九十一年度交上訴字第一九一號
    上  訴  人  臺灣板橋地方法院檢察署檢察官
    上  訴  人
    即  被  告  乙○○原名顏智.
右上訴人因被告過失致死案件，不服臺灣板橋地方法院九十一年度交訴字第七七號，
中華民國九十一年十月二十一日第一審判決（起訴案號：臺灣板橋地方法院檢察署九
十一年度偵字第七五五四號），提起上訴，本院判決如左：
    主  文
上訴駁回。
    事  實
一、乙○○（原名顏智文）受僱於義福通運有限公司（下簡稱義福公司），擔任營業
    大貨車司機（按該車係蕭靖錞以分期付款方式向義福公司購車，車輛所有權仍屬
    義福公司所有，但營業收入歸蕭靖錞所有，二者之間並訂立靠行契約書），為從
    事駕駛業務之人，曾因違反槍砲彈藥刀械管制條例案件，於八十一年間經本院判
    處有期徒刑一年一月，於八十二年間經最高法院判決上訴駁回確定，又因過失傷
    害案件，於八十二年間經臺灣板橋地方法院判處有期徒刑四月確定，並就前開二
    案件裁定應執行有期徒刑一年四月確定，於八十三年九月一日縮刑期滿執行完畢
    （不構成本案累犯），詎仍不知戒慎，竟無視其原領有之職業聯結車駕駛執照自
    九十年十二月二十七日起，業據交通部公路局臺北區監理所逕行註銷，註銷期間
    為一年，於該一年內應不得駕駛車輛上路，猶於九十一年四月十八日上午十一時
    二十分許（起訴書誤載為二十五分許，應予更正），駕駛義福公司所有車牌號碼
    八Ｅ－三二七號營業大貨車沿臺北縣板橋市○○路○段由板橋往樹林方向行進，
    途經臺北縣板橋市○○路○段二六五巷七之六號前市區道路，適有由黃志程所騎
    乘之車牌號碼ＰＮＮ－四五八號重型機車在同向車道之外側併行，此時乙○○本
    應注意汽車在市區道路行駛，時速不得超過五十公里，並應注意兩車併行之間隔
    ，隨時採取必要安全措施，而依當時情形復無不能為前開注意之情事，詎怠於注
    意，未與黃志程騎乘之前開機車保持適當之間隔，亦未隨時採取必要之安全措施
    ，即以時速六十公里速率繼續行駛，致其所駕駛之前開大貨車右側後方護欄擦撞
    黃志程所騎乘之前開機車並卡住機車左後架，黃志程因而倒地遭乙○○所駕駛之
    前開大貨車右後輪輾過，造成黃志程身體受有顱骨開放性骨折併腦實質脫出、全
    身多處外傷等創傷，當場死亡；乙○○於事發後隨即報警，並向據報前來尚不知
    何人肇事之員警自首，坦承肇事。
二、案經黃志程之父甲○○訴由臺北縣政府警察局板橋分局報請臺灣板橋地方法院檢
    察署檢察官相驗偵查起訴。
    理  由
一、右揭事實，迭據被告乙○○於原審及本院坦白承認，核與證人張福農、陳淑芬等
    證述情節（見相驗卷第七頁至第九頁反面）相符，且有道路交通事故調查報告表
    、事故現場與肇事車輛相片等存卷可資佐證，又被告當時行車速率達時速六十公
    里，復有車牌號碼八Ｅ－三二七號營業大貨車行車紀錄器附卷可考（見相驗卷第
    四十三頁），而被害人黃志程確因本件道路交通事故，受有顱骨開放性骨折併腦
    實質脫出、全身多處外傷等創傷，當場死亡，亦經臺灣板橋地方法院檢察署檢察
    官督同檢驗員相驗屬實，製有勘驗筆錄、相驗屍體證明書、驗斷書及相片等在卷
    足稽。查：
  I、汽車在市區道路行駛，時速不得超過五十公里，駕駛人應注意車前狀況及兩車
      併行之間隔，並隨時採取必要之安全措施，道路交通安全規則第九十三條第一
      項第一款、第九十四條第三項分別定有明文，此為汽車駕駛人應盡之注意義務
      ，又本件道路交通事故發生路段時速限制為五十公里，事故發生地點乃甫由同
      向二車道伸展為三車道處，且事故發生時，天候晴、日間自然光線、路面狀況
      乾燥、無缺陷、無障礙物、視距良好，有道路交通事故調查報告表及現場相片
      在卷可查（見偵查卷第十五頁及相驗卷第十五頁反面至第十六頁），被告亦陳
      明當日未飲酒，行經事故發生地點時，視線及精神均良好等語（見相驗卷第四
      頁反面至第五頁），是依當時情形，被告應無不能盡其注意義務之情事，彼時
      被告倘能稍為加以注意，遵守行車速率之限制及與被害人併行時保持適當之間
      隔，隨時採取必要之安全措施，當能輕易防免擦撞之情形發生，不致釀此事故
      ，造成被害人死亡之結果，是以被告過失程度重大，及其過失與被害人死亡間
      有相當因果關係，均至為灼然。
  II、按被告持有之聯結車駕駛執照，業經交通部公路局臺北區監理所易處逕行註銷
      ，自九十年十二月二十七日起至九十一年十二月二十六日止，為期一年，有公
      路電子閘門查詢資料表在卷可憑，是被告於無持有其他適當之駕駛執照之情況
      下，猶於九十一年四月十八日駕駛前開大貨車，顯乏適當之駕駛資格，核屬無
      照駕駛無疑；被告雖辯以「我常年在外跑車，註銷駕照的通知是寄到家裡，我
      媽媽不認識字，隨便拿印章去蓋，我根本不知道駕照已經被註銷」云云，惟汽
      車所有人、駕駛人違反道路交通管理，經主管機關裁決後逾十五日未向管轄地
      方法院聲明異議，或其聲明異議經法院裁定確定，而不依裁決或裁定繳納罰鍰
      或不繳送汽車牌照、駕駛執照者，依左列規定處理之：一、經處分吊銷汽車牌
      照或駕駛執照者，由公路主管機關逕行註銷。二、經處分吊扣汽車牌照或駕駛
      執照者，按其吊扣期間加倍處分；仍不依限期繳送汽車牌照或駕駛執照者，吊
      銷其汽車牌照或駕駛執照。三、罰鍰不繳者，按其罰鍰數額，易處吊扣汽車牌
      照或駕駛執照一個月至三個月；不依期限繳送汽車牌照或駕駛執照者，吊銷其
      汽車牌照或駕駛執照，道路交通管理處罰條例第六十五條第一項規定甚明，被
      告為職業駕駛人，對於上引規定，應知之甚稔，且其亦直承明知曾違規及迄未
      遵期繳納罰鍰（見原審九十一年八月十二日訊問筆錄），則對其駕駛執照應當
      已因逾期未繳納罰鍰而遭主管機關逕行註銷之事實，又豈能諉為不知？是以被
      告上開辯稱不知駕照已遭註銷云云，無非避就卸責之詞，不足採信。
  III、綜上所述，本案事證明確，被告犯行堪予認定，應依法論科。
二、被告乙○○為義福公司之營業大貨車駕駛員，已據被告供明，佐以相驗卷內相片
    及本院審判卷附公路電子閘門車籍查詢資料所示被告肇事時所駕駛車牌號碼八Ｅ
    －三二七號車輛確屬義福公司所有之營業大貨車等情，應可信實，其從事駕駛之
    社會活動，顯反覆行之，且為其主要業務，當屬以駕駛為業務之人甚明，核其駕
    車過失肇事致被害人於死，係犯刑法第二百七十六條第二項之業務過失致人於死
    罪。又汽車駕駛人，無駕駛執照駕車、酒醉駕車、吸食毒品或迷幻藥駕車、行駛
    人行道或行經行人穿越道不依規定讓行人優先通行，因而致人受傷或死亡，依法
    應負刑事責任者，加重其刑至二分之一，道路交通管理處罰條例第八十六條第一
    項定有明文；被告之職業聯結車駕駛執照於右揭行為時，已據交通部公路局臺北
    區監理所逕行註銷，被告猶無照駕車，因而致被害人死亡，其所犯業務過失致死
    罪，應依道路交通管理處罰條例第八十六條第一項規定加重其刑。被告於事發後
    即報警，並向據報前來尚不知何人肇事之員警自首坦承肇事，業據被告陳明，核
    與卷內臺北縣政府警察局板橋分局九十一年九月十八日板警刑字第０九一００二
    四三四九號函所附自首調查表之記載相符，參以被告未逃避偵審之事實，應認合
    於自首之要件，是依刑法第六十二條前段規定減輕其刑。被告有刑之加重及減輕
    事由各一，應先加後減之。
三、原審依刑事訴訟法第二百九十九條第一項前段，道路交通管理處罰條例第八十六
    條第一項，刑法第二百七十六條第二項、第六十二條前段，罰金罰鍰提高標準條
    例第一條前段，並審酌被告身為職業駕駛人，其注意能力應較一般駕駛人為高，
    對於交通法規亦應較常人嫻熟，竟無視駕駛執照已遭逕行註銷，猶駕車上路，且
    怠於履踐注意義務，致正值青壯之被害人（被害人黃志程七十年八月十四日出生
    ，見相驗卷第二頁電請相驗案件報告書記載）因而喪失寶貴而無以回復之生命，
    其駕駛態度粗疏，應予非難，兼衡其過失程度重大、態樣、素行，及犯後坦承疏
    失，態度尚稱良好，但迄未與被害人遺族達成和解，賠償損害等一切情狀，量處
    有期徒刑一年，其認事用法核無違誤，量刑亦稱允當，被告提起上訴仍以「我是
    行為人，但車輛不是我的，真正的車主要我向法院說車輛是我自己的，他願意幫
    我負擔民事責任，我才說車輛是我的，我常年在外跑車，註銷駕照的通知寄到家
    裡，我媽媽不認識字，隨便拿印章去蓋，我根本不知道駕照已經被註銷」等語；
    另檢察官循告訴人之請求提起上訴亦以「被告迄今未與被害人達成和解，犯後態
    度不佳，又無視駕駛執照業經註銷，猶駕駛營業大貨車穿梭市區，無視法律，足
    證毫無懺悔之心，原審量刑顯屬過輕」等語，分別指摘原判決不當，請求撤銷改
    判均無理由，應駁回其上訴。
四、被告經合法傳喚，無正當理由而不到庭，爰不待其陳述，逕行判決。
據上論斷，應依刑事訴訟法第三百六十八條、第三百七十一條判決如主文。
本案經檢察官陳明光到庭執行職務。
中      華      民      國      九十二      年    二    月    二十五    日
                              臺灣高等法院交通法庭
                                  審判長法  官  葉  騰  瑞
                                        法  官  莊  明  彰
                                        法  官  黃  國  忠
右正本證明與原本無異。
如不服本判決應於收受送達後十日內向本院提出上訴書狀，其未敘述上訴理由者並得
於提起上訴後十日內向本院補提理由書（均須按他造當事人之人數附繕本）。
                                        書記官  劉  貞  達
中      華      民      國      九十二      年    二    月    二十五    日
附錄本案論罪科刑法條全文
刑法第二百七十六條：
因過失致人於死者，處二年以下有期徒刑、拘役或二千元以下罰金。
從事業務之人，因業務上之過失犯前項之罪者，處五年以下有期徒刑或拘役，得併科
三千元以下罰金。


司法院資訊處製作；財團法人民間司法改革基金會備份。
